【裁判字號】    98,交聲,2122
【裁判日期】    980805
【裁判案由】    聲明異議
【裁判全文】
臺灣高雄地方法院交通事件裁定    98年度交聲字第2122號
原處分機關  交通部公路總局高雄區監理所
代  表  人  乙○○
異  議  人
即受處分人  甲○○
上列異議人即受處分人因違反道路交通管理處罰條例案件，對於
交通部公路總局高雄區監理所於中華民國98年7 月7 日所為之處
分（原處分案號：高監營裁字第80-N00000000號），聲明異議，
本院裁定如下：
    主  文
原處分關於罰鍰逾新臺幣壹萬伍仟元部分撤銷。
上開撤銷部分，甲○○不罰。
其餘異議駁回。
    理  由
一、本件異議意旨略以：異議人即受處分人於民國95年9 月25日
    凌晨0 時30分許，酒後騎乘車牌號碼PUW-446 號重型機車行
    經高雄縣大寮鄉○○路段，經警舉發酒後駕駛（吐氣酒精濃
    度每公升1.07毫克）。嗣由臺灣高雄地方法院檢察署（下稱
    高雄地檢署）檢察官以95年度偵字第27023 號為緩起訴處分
    ，異議人亦已履行緩起訴所定之條件，向國庫支付新臺幣（
    下同）30,000元。惟原處分機關竟再依道路交通管理處罰條
    例第35條第1 項第1 款規定，裁處異議人45,000元，核與行
    政罰法之「一事不兩罰」原則不符，爰依法就罰鍰部分聲明
    異議等語【聲明異議範圍不含吊扣重型機車駕照及道安講習
    部分】。
二、按汽車駕駛人，駕駛汽車經測試檢定有下列情形之一者，處
    15,000元以上60,000元以下罰鍰，並當場移置保管其車輛及
    吊扣其駕駛執照1 年；因而肇事致人受傷者，並吊扣其駕駛
    執照2 年；致人重傷或死亡者，吊銷其駕駛執照，並不得再
    考領：一酒精濃度超過規定標準。又汽車駕駛人，有下列情
    形之一者，應接受道路交通安全講習：二有第35條第1 項規
    定之情形。道路交通管理處罰條例第35條第1 項第1 款、第
    24條第1 項第2 款分別定有明文。次按行政罰法第26條規定
    ：「一行為同時觸犯刑事法律及違反行政法上義務規定者，
    依刑事法律處罰之。但其行為應處以其他種類行政罰或得沒
    入之物而未經法院宣告沒收者，亦得裁處之。前項行為如經
    不起訴處分或為無罪、免訴、不受理、不付審理之裁判確定
    者，得依違反行政法上之義務規定裁處之。」同法第1 條規
    定：「違反行政法上義務而受罰鍰、沒入或其他種類行政罰
    之處罰時，適用本法。但其他法律有特別規定者，從其規定
    。」而上開道路交通管理處罰條例第35條第1 項第1 款規定
    ，係對行為人違反行政法上義務規定之裁處，且該條例關於
    一行為同時觸犯刑事法律及違反行政法上義務規定者，並無
    特別規定，故若汽車駕駛人一個酒後駕車行為，經測試檢定
    酒精濃度超過規定標準，而同時涉有刑法第185 條之3 公共
    危險罪嫌時，道路交通管理處罰機關除有行政罰法第26條第
    1 項但書得處以其他種類行政罰者之情形，得裁處其他種類
    行政罰外，關於罰鍰部分，即應依上開行政罰法第26條及道
    路交通管理處罰條例第10條規定移送地方法院檢察署處理，
    除於移送後再有上開行政罰法第26條第2 項得依違反行政法
    上義務規定裁處之情形外，不得逕依道路交通管理處罰條例
    第35條第1 項第1 款規定，裁處行為人罰鍰之行政罰。
三、按被告所犯為死刑、無期徒刑或最輕本刑3 年以上有期徒刑
    以外之罪，檢察官參酌刑法第57條所列事項及公共利益之維
    護，認以緩起訴為適當者，得定1 年以上3 年以下之緩起訴
    期間為緩起訴處分，其期間自緩起訴處分確定之日起算。刑
    事訴訟法第253 條之1 第1 項定有明文。而行政罰法第26條
    已明訂一事不二罰之原則，亦即應受行政罰之行為如經不起
    訴處分或為無罪、免訴、不受理、不付審理之裁判確定者，
    始得依違反行政法上義務規定裁處之。上開法條規定並未包
    括「緩起訴處分」在內，雖「緩起訴處分」最終使被告免於
    刑事訴追之效果，與「不起訴處分」之效果相同，惟緩起訴
    處分另須於一定期間內遵守或履行刑事訴訟法第253 條之2
    各款所規定之事項，若有同法第253 條之3 第1 項各款情形
    ，檢察官仍得依職權或依告訴人之聲請，將緩起訴處分撤銷
    ，故緩起訴處分之性質顯與不起訴處分不完全相同。本於對
    受處分人不利益之規定不得任意擴張解釋之原則，行政罰法
    第26條第2 項所謂「不起訴處分確定」之規定，尚難認可類
    推適用，將性質並非完全相同之「緩起訴處分」包括在內。
四、經查，異議人即受處分人在飲酒後呼氣酒精濃度超過每公升
    0.55毫克（達每公升1.07毫克）情形下，騎乘車牌號碼PUW-
    446 號重型機車行經高雄縣大寮鄉○○路段，經警舉發酒後
    駕駛之行為，並由原處分機關以駕駛人酒精濃度超過規定標
    準為由，裁處罰鍰45,000元及吊扣重型機車駕照12個月，施
    以道安講習之事實，業據異議人自承在卷，並有高雄縣政府
    警察局舉發違反道路交通管理事件通知單、交通部公路總局
    高雄區○○○○○道路交通管理事件裁決書附卷可稽。又異
    議人因上開酒後駕車案件，業經高雄地檢署檢察官於95年10
    月27日以95年度偵字第27023 號為緩起訴處分（緩起訴期間
    為1 年，並命被告向財團法人犯罪被害人保護協會高雄分會
    支付30,000元及書立悔過書），於95年12月11日確定，異議
    人已依緩起訴內容書立悔過書，並於96年2 月13日繳交30,0
    00元予前揭協會，嗣該案件緩起訴期間於96年12月10日屆滿
    ，緩起訴處分未經撤銷等事實，業經調取上開偵查全卷查明
    屬實。此固非刑法所定刑罰之種類，然已對異議人名譽、心
    理產生相當制約並影響其財產等權益，亦應可實質該當行政
    罰法第26條第1 項之「依刑事法律」之處罰。據此，原處分
    機關依道路交通管理處罰條例第35條第1 項第1 款規定，對
    異議人上開酒後駕車之違規行為予以裁罰時，除其行為應處
    以其他種類行政罰即吊扣駕駛執照1 年及施以道安講習部分
    ，仍得予以裁處外，裁處罰鍰部分自無從再適用行政罰之必
    要。惟異議人所支付之緩起訴處分金僅30,000元，參照上開
    處罰條例第35條第8 項規定意旨，異議人尚須補繳不足部分
    之罰鍰即15,000元【即45,000－30,000＝15,000】，始為適
    法，原處分機關逕以異議人酒精濃度超過規定標準，對其裁
    處罰鍰超過15,000 元，尚有未洽。
五、綜上，原處分機關上開逾15,000元罰鍰之行政裁罰，即有未
    洽，應由本院撤銷原處分其中罰鍰30,000元部分（至於原處
    分罰鍰15,000元部分仍由異議人繳交），另諭知如主文第2
    項所示之處分；未逾15,000元罰鍰部分之行政裁罰，並無不
    合，異議人此部分之異議，為無理由，應予駁回。
六、據上論結，應依道路交通案件處理辦法第19條、第20條前段
    ，裁定如主文。
中    華    民    國    98    年    8     月     5    日
                  交通法庭      法  官  方錦源
以上正本證明與原本無異。
如不服本裁定，應於收受送達後5 日內向本院提出抗告狀。
中    華    民    國    98    年    8     月     5    日
                                書記官  鄧思辰


司法院資訊處製作；財團法人民間司法改革基金會備份。
